【裁判字號】    98,交聲,192
【裁判日期】    980624
【裁判案由】    違反道路交通管理處罰條例聲明異議
【裁判全文】
臺灣基隆地方法院交通事件裁定         98年度交聲字第192號
移送機關即
原處分機關  交通部公路總局臺北區監理所基隆監理站
聲明異議人
即受處分人  甲○○
上列聲明異議人即受處分人因違反道路交通管理處罰條例案件，
對於交通部公路總局臺北區監理所基隆監理站中華民國98年5 月
12日所為之處分（原處分案號：基監字第裁42-A01EA5038號），
聲明異議，本院裁定如下：
    主  文
異議駁回。
    理  由
一、原處分意旨略以：聲明異議人即受處分人甲○○（下稱異議
    人）於民國98年4 月10日下午6 時許，駕駛AYE-231 號重型
    機車，在臺北市○○○路○ 段與忠誠路1 段路口處，因不依
    標誌、標線號誌指示之違規（機車不依規定兩段式左轉），
    經臺北市政府警察局士林分局警備隊（下稱舉發單位）執勤
    員警攔停異議人車輛，並以違反道路交通管理處罰條例第48
    條第1 項第2 款規定之行為，當場掣單舉發（臺北市政府警
    察局98年4 月16日北市警交大字第A01EA5038 號）。嗣異議
    人於應到案日期前（98年4 月27日）之98年4 月15日，向交
    通部公路總局臺北區監理所基隆監理站（下稱原處分機關）
    提起申訴，原處分機關函請舉發單位調查結果，仍認異議人
    有上開違規行為，乃依前揭道路交通管理處罰條例第48條第
    1 項第2 款、第63條第1 項第1 款之規定及違反道路交通管
    理事件統一裁罰基準及處理細則第43條、第44條、第67條等
    規定，於98年5 月12日以基監字第裁42-A01EA5038號裁決書
    ，裁處異議人罰鍰新臺幣（下同）600 元，並記違規點數1
    點。
二、聲明異議意旨略以：本件舉發地點即臺北市○○○路○ 段與
    忠誠路1 段路口雖設有兩段式左轉之標誌及標線，然因忠誠
    路1 段道路設計相較於中山北路6 段為寬，又車流量較小，
    機車駕駛人由忠誠路往中山北路路口行駛時，若進行兩段式
    左轉，只會增加中山北路的總車流量，以及浪費等待交通號
    誌之時間，是將本件舉異議人違規地點規劃為機車兩段式左
    轉即有所缺失，不僅造成駕駛人不便，亦不符合交通安全設
    置及疏解車流量原則，對人民行車權利影響甚鉅，因而對原
    處分有所不服，為此聲明異議云云。
三、按機慢車兩段式左轉標誌，係用以告示左轉汽缸總排氣量未
    滿550 立方公分機器腳踏車或慢車駕駛人應遵照號誌指示，
    在號誌顯示允許直行時先行駛至右前方路口之左轉待轉區等
    待左轉，俟該方向號誌顯示允許直行後，再行續駛，以兩段
    方式完成左轉；且該標誌設於實施機慢車兩段式左轉路口附
    近顯明之處，並配合劃設機慢車左轉待轉區標線；另機器腳
    踏車行駛至交岔路口，其轉彎應依標誌或標線之規定行駛，
    此道路交通標誌標線號誌設置規則第65條第1 項、道路交通
    安全規則第99條第2 項前段分別定有明文。又汽車駕駛人轉
    彎時，不依標誌、標線、號誌指示者，處新臺幣（下同）60
    0 元以上1,800 元以下罰鍰，並記違規點數1 點，道路交通
    管理處罰條例第48條第1 項2 款、第63條第1 項第1 款分別
    定有明文。
四、經查：
  (一)本件異議人於98年4 月10日下午6 時，騎駛上開機車行經設
    有機車應兩段式左轉標誌之臺北市○○○路○ 段與忠誠路1
    段路口，未依標誌指示採兩段式左轉之違規，為異議人所不
    爭執，此有異議人之聲明異議狀、本院98年6 月17日下午2
    時30分電話紀錄表各1 份附卷可參，並有臺北市政府警察局
    士林分局98年4 月30日北市警士分交字第09831192100 號書
    函敘明前揭路口設有機車兩段式左轉標誌乙情在卷為憑。從
    而，異議人確有原處分所指不依標誌、標線號誌指示之違規
    （機車不依規定兩段式左轉）之違規行為，應甚明確，堪予
    認定。
  (二)至異議人雖辯稱臺北市○○路○ 段與中山北路6 段路口之機
    車兩段式左轉規劃不當云云，然按道路交通標誌、標線、號
    誌之設置，係主管機關基於整體交通考量所為之縝密規劃，
    交通主管機關本即有其裁量權限，若非顯然有濫用裁量、怠
    於裁量或逾越裁量範圍之違法情事，即無從由司法介入審查
    ，實屬交通主管機關裁量權行使之範疇，自無從據以為異議
    人免責之事由。再則，為維護社會大眾使用道路之秩序，並
    以確保人車通行之安全，在非緊急避難情況下，尚不能以任
    何原因恣意枉顧交通標誌、標線、號誌，否則交通秩序必然
    無法維繫，人車生命安全將無以確保，且任何用路人駕車行
    駛在道路上時，理應遵守交通號誌之設置，異議人如認路口
    機車待轉區設置不當，自可建議主管機關檢討改進，然於主
    管機關尚未檢討修正以前，自不得任意無視現行禁制規範而
    任意行駛。是異議人上開所辯，尚無足採。
五、綜上所述，本件異議人駕駛機車，於上揭時、地，不依所設
    置之交通標誌兩段式左轉之違規行為，乃至堪認定。從而，
    原處分機關依據道路交通管理處罰條例第48條第1 項第2 款
    、第63條第1 項第1 款之規定，裁處罰鍰600 元，並記違規
    點數1 點，核無違誤，故本件聲明異議為無理由，應予駁回
    。
據上論斷，應依道路交通案件處理辦法第19條，裁定如主文。
中    華    民    國    98    年    6    月    24     日
                  交通法庭法  官  劉桂金
以上正本證明與原本無異。
對於本件裁定如有不服，應於收受送達後5日內，向本院提出抗
告書狀，敘述抗告之理由，抗告於臺灣高等法院。
中    華    民    國    98    年    6     月    24    日
                          書記官  劉如純


司法院資訊處製作；財團法人民間司法改革基金會備份。
